臺灣臺中地方法院民事判決
                                    111年度中小字第2867號
原      告  修祥耘
被      告  林冠泯





上列被告因詐欺案件，經原告提起損害賠償之附帶民事訴訟（11
0年度附民字第1313號），經本院刑事庭裁定移送前來，本院於
民國111年8月26日辯論終結，判決如下：
    主      文
被告應給付原告新台幣伍萬玖仟零捌拾陸元及自民國一一一年一
月一日起至清償日止，按年息百分之五計算之利息。
本判決得假執行。
    事實及理由
一、被告經合法通知，無正當理由，未於言詞辯論期日到場，核
    無民事訴訟法第386 條各款所列情形，爰依原告之聲請，由
    其一造辯論而為判決。
二、原告主張：被告於民國110年6月4日，見由真實姓名、年籍
    資料均不詳之詐欺集團成員，使用「鄭仁豪」名稱之人所刊
    登之「景騰物流」求職廣告後，即透過LINE通訊軟體（下稱
    LINE）與真實姓名年籍均不詳、暱稱「小文」之詐欺集團成
    員聯繫，因而知悉工作內容係依指示前往各地之便利超商領
    取包裹，並加以轉寄，內容極為單純，卻能領取每日新台幣
    （下同）1600元至1800元不等之高額報酬，極可能係作為掩
    護詐欺集團遂行詐欺取財、洗錢犯行所用，故依一般社會生
    活之通常經驗，其已預見「小文」等人恐係詐欺集團成員，
    倘依「小文」指示領取及轉交包裹（俗稱收簿手），恐成為
    犯罪之一環而遂行詐欺取財犯行，使他人因此受騙致發生財
    產受損之結果，並得以隱匿該詐欺犯罪所得之去向，同時其
    亦可能因此即參與含其在內所組成3人以上、以實施詐術為
    手段、具持續性或牟利性之有結構性詐欺集團組織（以下稱
    本案詐欺集團），詎其竟為求賺取上開報酬，仍基於縱使參
    與犯罪組織亦不違背其本意之不確定故意，且基於縱使發生
    他人因受騙致財產受損、隱匿詐欺犯罪所得去向之結果，亦
    不違背其本意之詐欺取財及洗錢之不確定故意，旋即加入「
    小文」所屬詐欺集團，與「小文」及其所屬詐欺集團成年成
    員，共同意圖為自己不法之所有，基於三人以上共同詐欺取
    財及洗錢之犯意聯絡，並依「小文」之指示，分別為下列行
    為：⑴本案詐欺集團不詳成員，於刑事判決附表二各編號所
    示時間、方式，向如附表二所示之宋怡玫、王仁宏、周嘉榮
    、陳婉婷、吳嘉慶、邱鈵翔、黃宣慈、蔡翠華施用詐術，致
    其等陷於錯誤，分別將其等所申辦之金融機構帳戶存摺、金
    融卡（含密碼）等物，寄送至如附表二所示之便利商店，而
    後林冠泯再依「小文」之指示，於附表二所示時、地，領取
    內含上開人頭帳戶資料包裹後，隨即依「小文」之指示，將
    包裹送至台中市○○區○○○道0段000號之空軍一號貨運站（附
    表二編號1至編號7）或桃園市○○區○○路0段000號之空軍一號
    貨運站（附表二編號8），以貨運方式再寄送至指定之其他
    空軍一號貨運站，由不詳詐欺集團成員收受，以此方式隱匿
    如附表二所示之金融機構帳戶存摺、金融卡等詐欺犯罪所得
    之去向。⑵嗣「小文」所屬之本案詐欺集團成員取走上開包
    裹後，將如附表二所示之「帳戶資料」及黃信博申設帳戶作
    為人頭帳戶使用（林冠泯另於110年6月11日14時59分許，至
    台中市北屯區北屯路之統一超商寶昇門市領取裝有如黃信博
    交寄內含金融機構帳戶存摺、金融卡之包裹〈嗣有如附表三
    編號1至編號4所示之人匯款至黃信博交寄帳戶內〉，此部分
    犯罪事實，因追加起訴書犯罪事實欄載明另由臺灣嘉義地方
    檢察署偵辦中，並非本案起訴、審理範圍），並分別以附表
    三各編號所示之時間方式，分別對附表三各編號所示吳笠亨
    、黃郁凱、許修福、廖全裕、方弘易、葉羽倢、張豈華、許
    瑜容、周宜霈、修祥耘（註：即本件原告）、呂貞慧、高浩
    喆、黃培淋、許香蘭、何玉麗、許貴濱、黃林淑美等人施用
    詐術，致其等均陷於錯誤，分別依指示於附表三各該編號所
    示之「匯款時間、金額」，匯款至各該人頭帳戶（其中原告
    被害部分為5萬9086元），除許香蘭、何玉麗、許貴濱、黃
    林淑美外等人匯入款項並經詐欺集團不詳成員提領，以此方
    式隱匿詐欺犯罪所得之去向。被告上開行為遭台灣台中地方
    檢察署以涉犯詐欺罪提起公訴（台灣台中地方檢察署110年
    度偵字第23770號，及追加起訴台灣台中地方檢察署第25127
    號、26310號、27771號、27783號、28762號、31069號、319
    83號、111年度偵字第397號），嗣經鈞院刑事判決判處被告
    有期徒刑1年在案（註：僅論原告受騙部分）（被告涉犯刑
    法第339條之4第1項第2款加重詐欺罪）（註：本院110年度
    金訴字第1004號、訴字第1457號、1598號、1919號、111年
    度訴字第259號）。爰依民法第184條第1項後段、第2項及第
    185條第1項前段共同侵權行為之規定，請求被告賠償上開原
    告所受之損失。訴之聲明：被告應給付原告5萬9086元及自
    刑事附帶民事起訴狀繕本送達被告之翌日起至清償日止，按
    年息5%計算之利息。
三、原告主張之上開事實，已為本院110年度金訴字第1004號、
    訴字第1457號、1598號、1919號、111年度訴字第259號刑事
    判決所確認，被告亦未就此具狀以為爭執，堪認原告之主張
    為真實。
四、按因故意或過失，不法侵害他人之權利者，負損害賠償責任
    。故意以背於善良風俗之方法，加損害於他人者亦同。違反
    保護他人之法律，致生損害於他人者，負賠償責任，民法第
    184條第1項前段、後段、第2項，分別定有明文。第1項前、
    後兩段為相異之侵權行為類型。關於保護之法益，前段為權
    利，後段為一般法益。關於主觀責任，前者以故意過失為已
    足，後者則限制須故意以背於善良風俗之方法加損害於他人
    ，兩者要件有別，請求權基礎相異，訴訟標的自屬不同（最
    高法法院80年度台上字第3760號判決要旨參照）。此即民法
    第184條規定係調和「行為自由」和「保護的權益」此兩個
    基本利益，區別不同的權益的保護，而組成侵權行為責任體
    系。被侵害者係他人權利時，只要加害人具有故意或過失，
    即應依民法第184條第1項前段負損害賠償責任。其被侵害者
    ，非屬權利時，須加害行為係出於故意背於善良風俗方法（
    第184條第1項後段），或違反保護他人之法律（第184條第2
    項）時，被害人始得請求損害賠償。易言之，民法第184條
    第1項前段所保護的，限於權利，不及一般財產上之利益（
    純粹財產上損害、純粹經濟上損失）。一般財產上利益僅能
    依民法第184條第1項後段規定或第2項受到保護。次按，民
    法第185條「數人共同不法侵害他人之權利者，連帶負損害
    賠償責任﹔不能知其中孰為加害人者，亦同。造意人及幫助
    人，視為共同行為人。」計有4個類型之共同侵權行為【 即
    民法第185條第1項前段「即狹義共同侵權行為」，包括主觀
    （意思聯絡）共同加害行為（使加害人就可能的因果關係負
    責）、客觀行為關連共同加害行為（司法院66年例變字第1
    號）（須具共同因果關係））、後段（共同危險行為，擇一
    因果關係）、第2項（造意人與幫助人之共同侵權行為）】
    ，該不同類型之共同侵權行為規定要件不同、功能有別。就
    民法第185條第2項所規範之共同侵權行為而言，所稱造意及
    幫助相當於刑法上的教唆及幫助。換言之，造意人者，指教
    唆他人使生為侵權行為決意之人；幫助人者，指予他人以助
    力，使他人易於為侵權行為之人，其助力包括精神及物質在
    內。本件被告既共犯詐欺罪，原告所請求遭被告共同詐欺之
    5萬9086元，核其性質原告係受有純粹財產上損害（純粹經
    濟上損失），而詐欺原告之詐騙集團成員及被告既係以詐欺
    之方法致原告受有上開損財產上損害，則顯係以背於善良風
    俗之方法加損害於原告。是被告依前開184條第1項後段、第
    2項、第185條第1項前段共同侵權行為之規定，即應就此對
    原告負有損害賠償之責。
五、次按，連帶債務之債權人，得對於債務人中之一人或數人或
    其全體，同時或先後請求全部或一部之給付。連帶債務未全
    部履行前，全體債務人仍負連帶責任。為民法第273 條所明
    定。本件被告既應依民法第185條第1項前段規定，與詐騙集
    團成員負連帶負損害賠償責任。則依上開規定，原告自可得
    向被告請求上開其被騙所受之5萬9086元之損失甚明。是原
    告本於上開（四）所述之規定，對被告請求賠償上開金額5
    萬9086元及自刑事附帶起訴狀繕本送達之翌日（即111年1月
    1日）起至清償日止，按年息5%計算之法定遲延利息，洵屬
    適法，為有理由，應予准許，爰為判決分別如主文第1項所
    示。
六、本件係適用小額程序事件，就原告勝訴所為被告敗訴判決部
    分，爰依職權宣告假執行。
七、本件原告之訴有理由，依民事訴訟法第436條之23、第436條
    第2項、第385條第1項前段、第78條、第436條之20 ，判決
    如主文。
中　　華　　民　　國　　111  　年 　8   　月　　31　  日
                      臺灣臺中地方法院臺中簡易庭
                                  法　官　陳添喜
以上為正本係照原本作成。
如不服本判決，應於送達後20日內，以判決違背法令為理由，向
本院提出上訴狀並表明上訴理由（上訴理由應表明一、原判決所
違背之法令及其具體內容；二、依訴訟資料可認為原判決有違背
法令之具體事實），如於本判決宣示後送達前提起上訴者，應於
判決送達後20日內補提上訴理由書（須附繕本）。
中　　華　　民　　國　　111  　年 　8   　月　　31　  日
                                  書記官　黃舜民